臺中高等行政法院判決　　　　　　　　　　　　　　　九十年度訴字第一六七八號
　　　　　　　　　　　　　　　.
　　原　　　告　甲○○
　　訴訟代理人　謝萬生 律師
　　被　　　告　南投縣稅捐稽徵處
　　代　表　人　乙○○
　　訴訟代理人　丙○○
　　　　　　　　丁○○
右當事人間因營業稅事件，原告不服財政部中華民國九十年十一月十九日台財訴字第
○八九○○二八五二九號訴願決定，提起行政訴訟，本院判決如左︰
　　主  文
原告之訴駁回。
訴訟費用由原告負擔。
　　事  實
一、事實概要：緣原告未依法辦理營業登記，於民國（下同）八十一年至八十五年間
    承包孝蓉營造有限公司、宇達營造有限公司（下稱孝蓉、宇達公司）得標之投６
    ９線９ｋ＋４２０－１０ｋ＋０６０段改善工程、台２１線１１６ｋ＋１５０同
    富村草坪頭道路銜接台２１線出入口改善工程等十五件工程，逃漏銷售額新台幣
    （下同）三七七、三七二、０００元（含稅），營業稅額一七、九七０、０九五
    元，違反加值型及非加值型營業稅法（原營業稅法）第二十八條規定；又購進貨
    物一七九、三０七、一八０元（未含稅），未依法取得憑證，違反稅捐稽徵機關
    管理營利事業會計帳簿憑證辦法第二十一條規定，案經法務部調查局南投縣調查
    站（下稱南投調查站）查獲，移由被告審理違章成立，依加值型及非加值型營業
    稅法第五十一條第一款規定追繳營業稅一七、九七０、０九五元，並按所漏稅額
    處三倍罰鍰計五三、九一０、二００元（計至百元），另依稅捐稽徵法第四十四
    條規定就未依規定取得憑證之總額處百分之五罰鍰計八、九六五、三五九元。原
    告不服，申請復查結果，減除孔雀園走禽園整建工程之工程款二六、四七八、０
    ００元（含稅），重行核定逃漏銷售額三五０、八九四、０００元（含稅），應
    追繳營業稅一六、七０九、二三八元，並按所漏稅額處三倍之罰鍰計五０、一二
    七、七００元，另將原依稅捐稽徵法第四十四條規定處罰鍰八、九六五、三五九
    元部分撤銷，原告仍不服，提起訴願，經臺灣省政府八十七年十月二十一日八七
    府訴三字第一六九一二九號訴願決定：「原處分撤銷，由被告另為處分。」被告
    依規定重行查核後，仍予維持原處分，原告猶不甘服，提起訴願，復遭決定駁回
    ，乃提起本件行政訴訟。
二、兩造聲明：
  (一)原告聲明求為判決：訴願決定及原處分（復查決定）均撤銷。
  (二)被告聲明求為判決：駁回原告之訴。
三、兩造之陳述：
  (一)原告主張之理由：
    1.訴願決定理由無非以「許陳梅雀曾於前揭期間（即八十一年至八十五年間）匯
      款予原告及開立臺灣銀行南投分行等支票，經原告或配偶陳淑惠兌領之資金往
      來紀錄、許陳梅雀獲案筆錄之供述及扣案證物之工程紀錄手札」等，從而認為
      業主係以得標工程得標價之九成轉包與原告，原告屬包工包料之包作業者，固
      非無見，惟查：
      (1)首按內政部營造業管理規則第廿二條明文規定：「營造業承攬之工程，其主
        要部分應自行負責施工，不得轉包；但專業工程部分得分包有關之專業廠商
        承辦，並在施工前將分包合約副本送請起造人備查。前項分包工程之包價，
        得計入第八條第一項第二款、第九條第一項第二款及第三十二條所定之承攬
        工程竣工累計額。」本件依前揭法條所示孝蓉、宇達等公司自無可能將其所
        得標之工程全部轉包予原告之可能。
      (2)按「當事人主張事實須負舉證責任，倘其所提出之證據不足為主張事實之證
        明，自不能認其主張之事實為真實」最高行政法院著有三十六年判字第十六
        號判例可稽。本件原告純屬個人受僱提供勞務，協助業主完成系爭工程之履
        行輔助人而已，此有業主開立之在職證明書、原告歷年申報之綜合所得稅申
        報書、業主之購料發票及工資清冊等資料附卷足稽。本件被告就「原告所抗
        辯其非屬九成轉包之包作業者，並提出業主購料發票及附卷之工資清冊請求
        調查」等事實，根本未予審酌。按財政部七十一年三月四日台財稅第三一四
        一八號令函釋：「營造業承包民間工程，其工程合約如屬包工不包料性質，
        並能提供業主購料發票者，僅就承包工務部分按勞務承攬業課徵，如無法提
        供業主購料發票，除承包工務部分仍按勞務承攬業課徵外，其餘業主自備材
        料而不能提示購料統一發票部分，准按包作業課徵營業稅」。另行政法院六
        十一年判字第三九七號及七十五年判字第一四四七號判決，亦載明斯旨。本
        案原告業已提供完整之業主購料憑證及工資清冊在卷，是被告就本案原告所
        提出之業主購料統一發票，何以無「財政部七十一年三月四日台財稅第三一
        四一八號令函、行政法院六十一年判字第三九七號及七十五年判字第一四四
        七號」之適用？未見被告具體說明之，是其處分誠難令人甘服。
      (3)本件銷售行為僅有一個，即由開立發票之材料商將水泥、板模、鋼筋等材料
        送至所需工地，由孝蓉、宇達等公司支付貨款及加值型營業稅後，自行施工
        或分包專業人士施工。是本件並無各個銷售行為，要無疑義。
      (4)原告本身並無購買水泥、板模、鋼筋等需要，亦無營業行為，自無違反加值
        型及非加值型營業稅法第五十一條第一款規定之可言。本件原告不過係孝蓉
        、宇達等公司所聘僱之工地負責人而已，屬孝蓉、宇達等公司之履行輔助機
        關，是原告為該工地所為之行為依民間商業習慣認其效果歸屬僱佣人，此揆
        諸劉清景先生所編之實用契約範例第二冊第五四六頁之說明愈明。
      2.原告所提呈之出售商行開立予業主之統一發票，其中出售商行（即開立發票
        予業主之材料商其所交易之對象究為原告抑業主？此與原告是否屬包工包料
        之包作業者（即九成承包）？至關重要，本件訴願決定機關就出售商行之交
        易對象究為何人？根本未予查證，即率然指稱原告與業主間係以業主得標工
        程價九成轉包云云，核訴願決定內容即有不備理由之違誤。
      3.證人之個人意見或推測之詞，不得作為證據，刑事訴訟法第一百六十條訂有
        明文，又最高行政法院著有六十一年判字第七十號判例亦明白指稱：「認定
        事實，須憑證據，不得出於臆測，此項證據法則，自為行政訴訟所適用‧‧
        ‧」。是第三人（即證人）許陳梅雀於八十六年三月廿六日固供稱：「宇達
        、孝蓉‧‧‧所承包之工程交予各該下包人員承做時，我先扣除工程款之一
        成，作為繳納營業稅、技師費等相關費用，九成作為工程費用‧‧‧」等語
        。然查被告認定事實竟不依系爭工程合約書、履約保證金及工程保固款等重
        要證據來認定事實，乃竟以臆測之詞指摘「將得標之工程以得標價金之九成
        轉包與各下包業者承作，該下包人員須獨立完成各該工程，自行負責工程盈
        虧‧‧‧」。按本件宇達、正宏、孝蓉等公司為系爭承攬契約之當事人負百
        分之百完成工程之責任，此揆之附卷之工程合約書，所預納履約保證金及完
        工後被扣留之保固款等證據足稽，前開公司方為主體當事人，本件第三人許
        陳梅雀所供稱以九成作工程費用尚非指宇達公司非契約當事人不必負完工之
        責任。若有分包時，各下包業就其各自分包之工程負責獨立完成，自負盈虧
        ，是其前開證言，系就有分包部分而言，尚非指工地負責人就全部工程，自
        負盈虧之意，灼然甚明。本件被告認定事實，不憑證據，完全以臆測為之，
        且其所認定之事實又與附卷證據不符，是其處分為當然違背法令，不言可喻
        。又許陳梅雀於調查站之供詞是否得作為本件裁罰之唯一證據，依訴訟法上
        規定，仍應察其是否與事實相符，否則其證言仍無證據力可言。更何況許陳
        梅雀再三陳稱：其在南投調查站之供詞係在受調查員脅迫利誘下所為之供述
        ，是其供述是否出於自由意思下所為，及與事實是否相符與原處分之合法與
        否至關重要。是有傳訊第三人許陳梅雀（地址：南投市○○○街三號）並調
        閱相關錄影帶、錄音帶、以明事實真相之必要。
      4.扣案之工程紀錄簿，僅係「約略敘明宇達、孝蓉營造有限公司得標工程之相
        關備忘事宜」揆之前開紀錄簿固載有原告名字，惟該記錄簿上並無冠上任何
        職稱，是原告身份究係工地負責人、聯絡人、承包人或其他關係人？有待究
        明。被告自負有舉證責任，以證明原告之身分。又被告固舉許陳梅雀之筆錄
        ，惟前開筆錄內容既與事實不符，自不得作為本案之唯一證據，又被告另舉
        原告於調查站之供詞（問：孝蓉、宇達有無開立扣繳憑單予你？答：如前述
        ，各該工程若係我承作，自行負責該工程之盈虧，則工程結算時依盈虧與許
        陳梅雀結算，若該工程非我獨立承作而係受託協助看管，許陳梅雀以月薪四
        萬元聘我看管該工地，此一部分孝蓉、宇達有開立扣繳憑單予我。）指稱原
        告與業主間確有九成轉包之事實云云。惟查，苟原告就整個工程盈虧自負，
        又何須與業主結算呢？又既須向業主請款？自無所謂盈虧自負之理？更非包
        工何料之包作業者，灼然甚明。
      5.末查，系爭出售商行開立統一發票與業主，其中加值型營業稅及貨款是否為
        業主，所支付及出售商行有無申報營業稅等事實，與原告是否屬包工包料之
        包作業者至關重要，依原行政法院於八十三年度判字第二四四六號判決指出
        ，祇要企業在交易時有交付稅款給賣方，並由賣方申報繳納營業稅就沒有漏
        稅的問題，但賣方究竟有沒有申報繳納營業稅，稅捐機關都有資料，應由稅
        捐機關負舉證責任。是本件原告基於履行輔助人之身分持業主之購物證向出
        售商行購買材料，出售商行將材料送至工地，由業主支付加值型營業稅及貨
        款等行為，何以原告前開行為須付加值型營業稅，其道理何在？誠未見被告
        及訴願決定理由有任何說明，是其處分即有不備理由之違誤，順予敘明。
      6.綜上所述，本件被告認定事實，不憑證據，完全出於臆測，違反證據法則，
        就同一事實行為（即材料商出貨至工地），其解釋法令及適用法令已有齟齬
        將一個單純銷售行為割裂為數個，是其就同一個材料商送貨，至所需工地施
        工之事實，就同一事實忽指買受人為原告，且係原告買受後再賣予業主，故
        二者均須支付加值型營業稅。忽指買受人為宇達公司、孝蓉公司及正宏公司
        等業主。惟對材料商部分其又認為材料商依約抬頭交付統一發票予宇達、孝
        蓉等公司並無違章情事，是其就同一事實，所為裁罰與不裁罰理由已有矛盾
        ，令人無法適從，是有撤銷之必要。為此，原告特檢呈相關證據，爰狀請賜
        准如訴之聲明之判決。
  (二)被告答辯之理由：
    1.本件原告未依法辦理營業登記，於八十一年至八十五年間承包孝蓉、宇達公司
      得標之投６９線９ｋ＋４２０－１０ｋ＋０６０段改善工程、台２１線１１６
      ｋ＋１５０同富村草坪頭道路銜接台２１線出入口改善工程等十四件工程，逃
      漏銷售額三五０、八九四、０００元（含稅），營業稅額一六、七０九、二三
      八元，違反營業稅法第二十八條規定，案經法務部調查局南投縣調查站查獲，
      有該站八十六年七月十九日投廉忠字第八六一一六０號函影本、孝蓉公司負
      責人及宇達公司實際負責人許陳梅雀之調查筆錄、甲○○承作工程紀錄、原告
      調查筆錄等影本在案可稽，且被告辦理本案重核時亦查得許陳梅雀案關期間匯
      款予原告及開立臺灣銀行南投分行支票，經原告或其配偶陳淑惠兌領之資金往
      來紀錄，足可作為許陳梅雀獲案筆錄之供述及扣押證物—甲○○承作工程紀錄
      所載事實之佐證，是原告未依規定申請營業登記而營業，違章事實至為明確，
      被告據依營業稅法第五十一條第一款規定核定追繳營業稅一六、七０九、二三
      八元，並按所漏稅額處三倍罰鍰計五０、一二七、七００元（計至百元），揆
      諸首揭規定，洵無不合。
    2.原告主張其純屬個人提供勞務，協助業主完成系爭工程之履行補助人，有業主
      開立之在職證明書、原告歷年綜合所得稅申報書、業主購料發票及工資清冊等
      附卷，就本案何以無財政部七十一年三月四日台財稅第三一四一八號函及行政
      法院六十一年判字第三九七號及七十五年判字第一四四七號判決之適用，被告
      未具體說明，其處分難令人甘服。本件宇達公司為系爭承攬契約之當事人負百
      分之百完成工程之責任，此揆之附卷之工程合約書、所預納履約保證金及完工
      後被扣留之保固款等證據足稽，宇達公司方為主體當事人，本件第三人許陳梅
      雀供稱以九成作工程費用尚非指宇達公司非契約當事人不必負完工之責任。若
      有分包時，各下包業就其各自分包之工程負責獨立完成，自負盈虧，是其前開
      證言，係就有分包部分而言，尚非指工地負責人就全部工程，自負盈虧之意。
      又許陳梅雀於調查站之供詞是否得作為本件裁罰之唯一證據，依訴訟法上規定
      ，仍應察其是否與事實相符，否則其證言仍無證據力可言，更何況許陳梅雀再
      三陳稱，其在南投調查站之供詞係在調查員脅迫利誘下所為之供述。本件扣案
      工程紀錄僅係約略敘明宇達、孝蓉公司之相關備忘事宜，記載原告名字，並無
      職稱，身份待究，被告負舉證責任。本件原告基於履行補助人身份持業主之購
      物證向出售商行購買材料，由業主支付加值型營業稅及貨款，出售商行開立統
      一發票予業主，有無繳納營業稅，應由被告查證，依原行政法院八十三年度判
      字第二四四六號判決意旨，祇要企業在交易時有交付稅款給賣方，並由賣方繳
      稅就無漏稅問題，何以原告前開行為需付加值型營業稅？原處分未查明即有處
      分不備理由之違誤。被告認定事實，不憑證據，完全出於臆測，違反證據法則
      ，就材料商出貨之事實，忽指原告買受後再賣予業主故二者均需支付加值型營
      業稅，忽指買受人為宇達、孝蓉公司等業主，其解釋法令及適用法令已有齟齬
      ，其對同一事實所為裁罰理由，顯然違背法令，實有撤銷之必要云云，資為爭
      訟。
    3.查孝蓉、宇達公司將得標之工程以得標價金之九成轉包與各下包人員承作，該
      下包人員須獨立完成各該工程，自行負責工程盈虧，並拿回同額之發票、收據
      等情節，業經孝蓉公司負責人及宇達公司實際負責人許陳梅雀在原查機關長達
      數月之調查期間，於調查筆錄迭次證述有案，許陳梅雀雖非宇達公司董事，惟
      其負責本案系爭工程之投、開標、轉包事宜及資金調度等業務，為該公司實際
      掌理營運之負責人，且宇達公司案關本件違章之扣案證物，均由許陳梅雀於獲
      案當時簽、啟封，而宇達公司亦均未提出異議，是許陳梅雀對宇達公司相關違
      章事實之供詞，應屬可採，另許陳梅雀前因同性質違章之他件行政訴訟案，就
      原告所主張有關許陳梅雀在南投調查站之供詞係在調查員脅迫利誘下所為之同
      一事實，以證人身份到大院作證，亦未獲大院九十年度訴字第一一八一號判決
      所採認。是上揭獲案筆錄並非出於強暴、脅迫、利誘、詐欺、違法拘押，或其
      他不正當之方法，所陳轉包工程情節復有扣案證物可佐其實，自得採為系爭違
      章事實證據之一部。徵諸許陳梅雀八十六年三月二十六日供述：「孝蓉、宇達
      ‧‧‧等公司所承包之工程繁多，‧‧‧下包人員所取得之各該工程進項憑證
      ，買受人視該工程由那一營造公司牌照得標即填寫營造公司名稱，‧‧‧該等
      憑證下包人員蒐集後交回給我‧‧‧那一位下包人員拿回進項憑證，就登載於
      他那一本專門帳冊內‧‧‧」、「宇達、孝蓉‧‧‧所承包之工程交予各該下
      包人員承作時，我先扣除工程款一成，作為繳納營業稅、技師費等相關費用，
      九成作為工程費用‧‧‧」，八十六年四月九日供述：「各該人員拿回之統一
      發票由我查收後，載明於如扣押物‧‧‧，亦即各該人員記事本及承作工程記
      錄表，我並將彼等拿回發票面額的百分之五退還給下包業者，大部分以現金支
      付。」、「因為下包業者太多，孝蓉、宇達所承包之工程繁多，我一時無法詳
      述，彼等所承作之工程名稱、得標金額，轉包金額、開工完工日期、拿回發票
      詳細紀錄，如前述詳如扣押物。」系爭工程得標金額、轉包金額、訂約日期、
      竣工期限及原告交付孝蓉、宇達公司作為進項憑證之發票、收據等資料，於扣
      案證物甲○○承作工程紀錄中均有詳實記載；另原告於八十六年五月二十日調
      查筆錄中供述：「問：你有無向南投市孝蓉、宇達公司及負責人許陳梅雀借牌
      承包工程？係何人行使領標、投標？答：我沒有借牌承包，我承作之工程均係
      宇達、孝蓉派員領標、投標，得標後將工程交給我承作管理。」、「問：（提
      示扣押物甲○○承作工程記錄）帳載工程是否確為你負責承作？答：（經檢視
      後作答）該等工程確係我卸任鄉長之後許陳梅雀交我承作之工程。該等工程之
      盈虧，由我與許陳梅雀結算。」、「你承包前開帳載工程，工程款、營業稅、
      借牌費如何計算？答：如帳載，各該工程得標金額之九成係許陳梅雀交我承作
      之工程款，所扣除一成作為孝蓉、宇達申報營業稅等之用，我則負責將施工之
      發票交還給孝蓉、宇達公司，許陳梅雀則將發票面額百分之五退回給我，我並
      無另支付借牌費。‧‧‧」、「問：你承作前述帳載工程取得之發票買受人為
      何？你有無申報進項？答：我拿給孝蓉、宇達之統一發票係依該工程得標之公
      司為何，如為孝蓉則填寫孝蓉，如為宇達則填寫宇達，發票均交予公司詳如各
      該帳證所載，該等發票作為許陳梅雀報稅之用，我並無另申報進項。」、「問
      ：你承作前述許陳梅雀交你承作之工程，有無簽立合約書？答：沒有，均係口
      頭約定。」、「問：孝蓉、宇達有無開立扣繳憑單予你？答：如前述，各該工
      程若係我承作，自行負責該工程之盈虧，則工程結算時依盈虧與許陳梅雀結算
      ，若該工程非我獨立承作而係受託協助看管，許陳梅雀以月薪四萬元聘我看管
      該工地，此一部分孝蓉、宇達有開立扣繳憑單予我。」等情節，有關孝蓉、宇
      達公司得標本案系爭工程後以得標價之九成為工程款轉包予原告承作之事實部
      分，許陳梅雀與原告雙方獲案時均有一致之供述，而扣案證物甲○○承作工程
      紀錄，不論係內部紀錄或對外憑證，倘得以證明待證事實者，應即具證據能力
      ，且被告遵照臺灣省政府訴願決定意旨重行查核，亦查得許陳梅雀於前揭期間
      匯款予原告及開立臺灣銀行南投分行支票，經原告或其配偶陳淑惠兌領之資金
      往來紀錄，亦可作為許陳梅雀獲案筆錄之供述及扣案證物甲○○承作工程紀錄
      所載事實之佐證，則就本案系爭工程而言，原告與孝蓉、宇達公司間為承攬關
      係，足堪認定。準此，被告以上開獲案筆錄及扣案證物甲○○承作工程紀錄為
      本件違章事證，佐以原告兌領案關資金資料，認定原告向孝蓉、宇達公司承包
      系爭工程，應屬有據，原告指稱被告認定本案違章事實，不憑證據，完全出於
      臆測，洵非事實，應不可採。
    4.稅捐稽徵機關管理營利事業會計帳簿憑證辦法第二十一條第一項規定，對外營
      業事項之發生，營利事業應於發生時自他人取得原始憑證，如進貨發票。本件
      孝蓉、宇達公司將標得之系爭工程轉包予原告承作，各自發生進、銷營業事項
      ，依上揭規定，原告應開立銷售憑證給上開二家公司並作為計算自身營業收入
      之依據，及取得其下游營業人開立之銷售憑證或工資表、收據等作為進項憑證
      並計算自身營業成本之依據，惟查孝蓉、宇達公司承攬本案系爭工程後，再轉
      包予原告承作，係以原告交付案外第三人開立之憑證（即原告下游營業人開立
      之銷售憑證或工資表、收據等），作為進項憑證，孝蓉、宇達公司未依法取得
      憑證，違反稅捐稽徵機關管理營利事業會計帳簿憑證辦法第二十一條規定部分
      ，被告已另案對渠等依稅捐稽徵法第四十四條規定處罰有案，是原告承作系爭
      工程，取自其下游營業人開立之銷售憑證、工資表及收據等（如工程紀錄內載
      ）再轉交供孝蓉、宇達公司作為進項及記帳用之案關憑證，被告並未如原告狀
      陳作不同認定情節。另孝蓉、宇達公司向定作人承攬本案系爭工程後，該等營
      業人再將標得工程轉包予原告承作，渠等承攬及次承攬（即孝蓉、宇達公司轉
      包予原告承作）核屬各自獨立之法律行為，分別各為營業稅法所規範之營業人
      ，孝蓉、宇達公司向定作人承攬本案系爭工程時縱有簽訂工程合約書、繳納履
      約保證金及完工後被扣留之工程保固款，仍均屬該等營業人與系爭工程定作人
      間之法律關係及履約行為，與孝蓉、宇達公司標得系爭工程後轉包予原告之事
      實認定無涉。又查孝蓉、宇達公司及原告既分別為本件系爭工程之承攬及次承
      攬營業人，即應各自就己身營業收入依營業稅法規定報繳營業稅，而原告之下
      游營業人（即原告狀指之出售商行），有無申報繳納營業稅，僅生該等營業人
      是否涉已開立發票未報繳營業稅之違章問題，與本件原告未依法辦理營業登記
      逃漏營業稅之違章事實，亦屬二事，均不得作為原告未涉本件違章之證明。
    5.至行政法院七十五年判字第一四四七號判決，揆其內容係針對營造業者以包工
      不包料方式承包工程對稽徵機關核定營業稅稅基之爭訟所為之裁判，另八十三
      年度判字第二四四六號判決，則為針對營業人取得非實際交易對象所開立之統
      一發票作為進項憑證申報扣抵銷項稅額者，認定其是否涉逃漏營業稅違章之要
      件所為之裁判，上開二件判決均對個案所為並非判例，且案關繫屬情節、論指
      事證態樣及援引法令依據，均與本案系爭處分不一，要無適用餘地，原告執以
      援引，顯有未洽，應不可採。
    6.綜上所陳，本案提起行政訴訟，顯無理由，謹請大院惠予判決如答辯聲明，以
      維稅政。
　　理  由
一、按「在中華民國境內銷售貨物或勞務及進口貨物，均應依本法規定課徵營業稅。
    」、「營業人之總機構及其他固定營業場所，應於開始營業前，分別向主管稽徵
    機關申請營業登記。」、「營業人有左列情形之一者，主管稽徵機關得依照查得
    之資料，核定其銷售額及應納稅額並補徵之：一、．．．三、未辦妥營業登記，
    即行開始營業，或已申請歇業仍繼續營業，而未依規定申報銷售額者。」及「納
    稅義務人，有左列情形之一者，除追繳稅款外，按所漏稅額處一倍至十倍罰鍰，
    並得停止其營業：一、未依規定申請營業登記而營業者。．．．」分別為行為時
    營業稅法第一條、第二十八條、第四十三條第一項第三款及第五十一條第一款所
    明定。
二、本件原告涉嫌未依法辦理營業登記，於八十一年至八十五年間承包孝蓉、宇達公
    司得標之投６９線９Ｋ十０６０改善工程、台２１線１１６Ｋ十１５０同富村草
    坪頭道路銜接台２１線出入口改善工程等十五件工程，漏報銷售額三七七、三七
    二、０００元（含稅），營業稅額一七、九七０、０九五元，案經南投縣調查站
    查獲，移經被告審理違章成立，乃予核定追繳營業稅一七、九七０、０九五元。
    並依營業稅法第五十一條第一款規定，按所漏稅額處以三倍罰鍰計五三、九一０
    、二００元，嗣經被告復查決定重行核定系爭漏報銷售額為三五０、八九四、０
    ００元（含稅），逃漏營業稅為一六、七０九、二三八元按所漏稅額處三倍之罰
    鍰計五０、一二七、七００元，案經被告依照前開台灣省政府訴願決定撤銷意旨
    重核復查決定，仍維持原核定。原告不服，為如事實欄所示之主張云云。
三、經查孝蓉、宇達公司將得標之工程以得標價金之九成轉包與各下包人員承作，該
    下包人員須獨立完成各該工程，自行負責工程盈虧，並拿回同額之發票、收據等
    情節，業經孝蓉公司負責人及宇達公司實際負責人許陳梅雀在南投調查站調查期
    間，於調查筆錄迭次證述在案，許陳梅雀雖非宇達公司董事，惟其負責本案系爭
    工程之投、開標、轉包事宜及資金調度等業務，為該公司實際掌理營運之負責人
    ，且宇達公司案關本件違章之扣案證物，均由許陳梅雀於獲案當時簽、啟封，是
    許陳梅雀對孝蓉、宇達公司相關違章事實之供詞，應屬可採。原告主張有關許陳
    梅雀在南投調查站之供詞係在調查員脅迫利誘下所為，惟證人即該調查筆錄之調
    查人呂紹松於九十年十月三日在本院九十年度訴字第一一八一號行準備程序時到
    本院作證，已證述並無脅迫許陳梅雀之情形，此有該電腦筆錄附卷可稽。原告再
    聲請訊問證人許陳梅雀及調閱相關錄影帶、錄音帶，即無之必要，併此敘明。是
    上揭調查筆錄並非出於強暴、脅迫、利誘、詐欺、違法拘押，或其他不正當之方
    法，所陳轉包工程情節復有扣案證物可佐其實，自得作為本件原告是否違規應受
    處分之證據。另審諸許陳梅雀在南投調查站調查期間之調查筆錄，八十六年三月
    二十六日供述：「孝蓉、宇達‧‧‧等公司所承包之工程繁多，‧‧‧下包人員
    所取得之各該工程進項憑證，買受人視該工程由那一營造公司牌照得標即填寫營
    造公司名稱，‧‧‧該等憑證下包人員蒐集後交回給我‧‧‧那一位下包人員拿
    回進項憑證，就登載於他那一本專門帳冊內‧‧‧」、「宇達、孝蓉‧‧‧所承
    包之工程交予各該下包人員承作時，我先扣除工程款一成，作為繳納營業稅、技
    師費等相關費用，九成作為工程費用‧‧‧」，八十六年四月九日供述：「各該
    人員拿回之統一發票由我查收後，載明於如扣押物‧‧‧，亦即各該人員記事本
    及承作工程記錄表，我並將彼等拿回發票面額的百分之五退還給下包業者，大部
    分以現金支付。」、「因為下包業者太多，孝蓉、宇達所承包之工程繁多，我一
    時無法詳述，彼等所承作之工程名稱、得標金額，轉包金額、開工完工日期、拿
    回發票詳細紀錄，如前述詳如扣押物。」系爭工程得標金額、轉包金額、訂約日
    期、竣工期限及原告交付孝蓉、宇達公司作為進項憑證之發票、收據等資料，於
    扣案證物「甲○○承作工程紀錄」中均有詳實記載。另原告於八十六年五月二十
    日調查筆錄中供述：「問：你有無向南投市孝蓉、宇達公司及負責人許陳梅雀借
    牌承包工程？係何人行使領標、投標？答：我沒有借牌承包，我承作之工程均係
    宇達、孝蓉派員領標、投標，得標後將工程交給我承作管理。」、「問：（提示
    扣押物甲○○承作工程記錄）帳載工程是否確為你負責承作？答：（經檢視後作
    答）該等工程確係我卸任鄉長之後許陳梅雀交我承作之工程。該等工程之盈虧，
    由我與許陳梅雀結算。」、「你承包前開帳載工程，工程款、營業稅、借牌費如
    何計算？答：如帳載，各該工程得標金額之九成係許陳梅雀交我承作之工程款，
    所扣除一成作為孝蓉、宇達申報營業稅等之用，我則負責將施工之發票交還給孝
    蓉、宇達公司，許陳梅雀則將發票面額百分之五退回給我，我並無另支付借牌費
    。‧‧‧」、「問：你承作前述帳載工程取得之發票買受人為何？你有無申報進
    項？答：我拿給孝蓉、宇達之統一發票係依該工程得標之公司為何，如為孝蓉則
    填寫孝蓉，如為宇達則填寫宇達，發票均交予公司詳如各該帳證所載，該等發票
    作為許陳梅雀報稅之用，我並無另申報進項。」、「問：你承作前述許陳梅雀交
    你承作之工程，有無簽立合約書？答：沒有，均係口頭約定。」、「問：孝蓉、
    宇達有無開立扣繳憑單予你？答：如前述，各該工程若係我承作，自行負責該工
    程之盈虧，則工程結算時依盈虧與許陳梅雀結算，若該工程非我獨立承作而係受
    託協助看管，許陳梅雀以月薪四萬元聘我看管該工地，此一部分孝蓉、宇達有開
    立扣繳憑單予我。」等情節，有關孝蓉、宇達公司得標本案系爭工程後以得標價
    之九成為工程款轉包予原告承作之事實部分，原告與許陳梅雀所為之供述均屬一
    致。而扣案證物「甲○○承作工程紀錄」中記載原告承包系爭工程之名稱，訂約
    價（即孝蓉、宇達公司得標價之九成）及收取發票、單據等相關事項之記載，該
    「甲○○承作工程紀錄」所記載之事實，核與許陳梅雀於南投調查站調查時所供
    述情節相符，足證原告有向孝蓉、宇達公司承包系爭工程。而扣案證物「甲○○
    承作工程紀錄」，不論係內部紀錄或對外憑證，倘得以證明待證事實者，應即具
    證據能力，且被告遵照臺灣省政府訴願決定意旨重行查核，亦查得許陳梅雀於前
    揭期間匯款予原告及開立臺灣銀行南投分行支票，經原告或其配偶陳淑惠兌領之
    資金往來紀錄，亦可作為許陳梅雀獲案筆錄之供述及扣案證物「甲○○承作工程
    紀錄」所載事實之佐證。而原告承作系爭工程，需自行負責該工程之盈虧，則就
    本案系爭工程而言，原告與孝蓉、宇達公司間為承攬關係，足堪認定。準此，被
    告以上開獲案筆錄及扣案證物「甲○○承作工程紀錄」為本件違章事證，佐以原
    告兌領案關資金資料，認定原告向孝蓉、宇達公司承包系爭工程，應屬有據，原
    告指稱被告認定本案違章事實，不憑證據，完全出於臆測，洵非事實，應不可採
    。次查原告於八十一年至八十五年間，雖有在孝蓉、宇達公司任職並領取薪資，
    有在職證明書、綜合所得稅結算申報書等件附於原處分卷可稽，惟此僅足證明原
    告有在孝蓉、宇達公司工作，並向孝蓉、宇達公司領取薪資，尚不得作為原告未
    向孝蓉、宇達公司轉包系爭工程之證明。況許陳梅雀曾於南投調查站調查時供述
    ：「有些下包者負責各該工程，或有未完美之情形，我另請他人收拾工地善後，
    此類工地負責人事前均言明薪資，我並給付薪資及開立扣繳憑單。」而原告於南
    投調查站調查時供述：「如前述，各該工程若係我承作，自行負責該工程之盈虧
    ，則工程結算時依盈虧與許陳梅雀結算，若該工程非我獨立承作而係受託協助看
    管，許陳梅雀以月薪四萬元聘我看管該工地，此一部分孝蓉、宇達有開立扣繳憑
    單予我。」果若原告為許陳梅雀所請收拾工地善後之人，依上述原告及許陳梅雀
    所言，原告除擔任某部分工程之工地負責人外，原告尚有承包孝蓉、宇達公司所
    標得之工程，是原告雖有擔任某部分工程之工地負責人，亦不得作為原告未向孝
    蓉、宇達公司轉包系爭工程之證明。再查本案乃原告未依法辦理營業登記向孝蓉
    、宇達公司承包其得標工程，致涉違章，與孝蓉、宇達公司向定作人承攬工程，
    核屬不同主體之法律行為，分別為營業稅法所規範之營業人，是孝蓉、宇達公司
    與系爭工程定作人間書立工程合約定有不得轉包之約定，縱使孝蓉、宇達公司違
    約將工程轉包與原告，亦僅生孝蓉、宇達公司如何對定作人負責或賠償等問題，
    尚不能據此即認原告未向孝蓉、宇達公司轉包系爭工程，原告執以主張未承包孝
    蓉、宇達公司得標之工程，尚無可採。又稅捐稽徵機關管理營利事業會計帳簿憑
    證辦法第二十一條第一項規定，對外營業事項之發生，營利事業應於發生時自他
    人取得原始憑證，如進貨發票。本件孝蓉、宇達公司將標得之系爭工程轉包予原
    告承作，各自發生進、銷營業事項，依上揭規定，原告應開立銷售憑證給孝蓉、
    宇達公司並作為計算自身營業收入之依據，及取得其下游營業人開立之銷售憑證
    或工資表、收據等作為進項憑證並計算自身營業成本之依據。惟查孝蓉、宇達公
    司承攬本案系爭工程後，再轉包予原告承作，依前所述，係以原告交付案外第三
    人開立之憑證（即原告下游營業人開立之銷售憑證或工資表、收據等），作為進
    項憑證，孝蓉、宇達公司未依法取得憑證，違反稅捐稽徵機關管理營利事業會計
    帳簿憑證辦法第二十一條規定部分，乃係孝蓉、宇達公司違反稅捐稽徵法第四十
    四條規定之問題，是原告承作系爭工程，取自其下游營業人開立之銷售憑證、工
    資表及收據等（如工程紀錄內載）再轉交供孝蓉、宇達公司作為進項及記帳用之
    案關憑證，被告並未如原告狀陳作不同認定情節。另孝蓉、宇達公司向定作人承
    攬本案系爭工程後，該等營業人再將標得工程轉包予原告承作，渠等承攬及次承
    攬（即孝蓉、宇達公司轉包予原告承作）核屬各自獨立之法律行為，分別各為營
    業稅法所規範之營業人，孝蓉、宇達公司向定作人承攬本案系爭工程時縱有簽訂
    工程合約書、繳納履約保證金及完工後被扣留之工程保固款，仍均屬該等營業人
    與系爭工程定作人間之法律關係及履約行為，與孝蓉、宇達公司標得系爭工程後
    轉包予原告之事實認定無涉。又查孝蓉、宇達公司及原告既分別為本件系爭工程
    之承攬及次承攬營業人，即應各自就己身營業收入依營業稅法規定報繳營業稅，
    而原告之下游營業人（即原告狀指之出售商行），有無申報繳納營業稅，僅生該
    等營業人是否涉已開立發票未報繳營業稅之違章問題，與本件原告未依法辦理營
    業登記逃漏營業稅之違章事實，亦屬二事，均不得作為原告未涉本件違章之證明
    。至原行政法院七十五年判字第一四四七號判決，揆其內容係針對營造業者以包
    工不包料方式承包工程對稽徵機關核定營業稅稅基之爭訟所為之裁判，另原行政
    法院八十三年度判字第二四四六號判決，則為針對營業人取得非實際交易對象所
    開立之統一發票作為進項憑證申報扣抵銷項稅額者，認定其是否涉逃漏營業稅違
    章之要件所為之裁判，上開二件判決均對個案所為並非判例，且案關繫屬情節、
    論指事證態樣及援引法令依據，均與本案系爭處分不一，要無適用餘地，原告執
    以援引，顯有未洽，自不可採。
四、綜上所述，原告未依規定申請營業登記而營業，違章事實至為明確，原告上開主
    張均不足採。從而，被告依所查獲之前開事實，據以核定追繳營業稅一六、七０
    九、二三八元，並按所漏稅額處三倍之罰鍰計五０、一二七、七００元所為之原
    處分（重核復查決定），核無違誤，訴願決定予以維持，亦無不合，原告仍執前
    詞訴請撤銷，為無理由，應予駁回。
五、據上論結，本件原告之訴為無理由，依行政訴訟法第一百九十五條第一項後段、
    第九十八條第三項前段，判決如主文。
中　　　華　　　民　　　國　　九十一　　年　　　五　　　月　　二十八　　日
                 臺 中 高 等 行 政 法 院   第 二 庭
                                審 判 長 法  官　沈　水　元
                                         法  官　王　德　麟
                                         法  官　林　秋　華
右正本證明與原本無異。
如不服本判決，應於判決送達後二十日內向本院提出上訴書狀，其未表明上訴理由者
，應於提起上訴後二十日內向本院提出上訴理由書（須依對造人數附具繕本）；如於
本判決宣示或公告後送達前提起上訴者，應於判決送達後二十日內補提上訴理由書（
須附繕本）。未表明上訴理由者，逕以裁定駁回。
提起上訴應預繳送達用雙掛號郵票拾份（每份三十四元)。
中　　　華　　　民　　　國　　九十一　　年　　　五　　　月　　二十八　　日
                                     法院書記官  杜  秀  君
